臺灣臺中地方法院刑事判決　　　　　　　94年度訴字第1855號
公　訴　人　臺灣臺中地方法院檢察署檢察官
被　　　告　庚○○
指定辯護人　本院公設辯護人辛○○
上列被告因強盜等案件，經檢察官提起公訴（94年度偵字第8371
號）及移送併辦(94年度偵字第11432號)，本院判決如下：
    主  文
庚○○連續意圖為自己不法之所有，攜帶兇器，於夜間侵入住宅
，以強暴至使不能抗拒，而取他人之物，累犯，處有期徒刑玖年
，扣案之美工刀壹把，沒收。
    事  實
一、庚○○前因施用毒品案件，經臺灣基隆地方法院於民國90年
    8 月31日及92年3月31日，分別以90年度基簡字第518號及92
    年度訴字第101號判處有期徒刑四月及七月確定，甫於93年4
    月13日縮刑期滿執行完畢。詎猶不知悔改，因染有施用毒癮
    之惡習，為圖籌錢購買毒品，竟意圖為自己不法之所有：(一)
    先於94年4月16日上午7時許，行經臺中市○○路○段192號
    前，因見丁○○所有之車牌號碼FA2－438號重型機車鑰匙懸
    掛其上未拔，竟竊取該機車，得手後，以作為其犯搶奪、強
    盜案件所騎乘之車輛，避免為警查獲。(二)於同日10時35分許
    ，騎乘上開竊得之FA2-438號機車，前往臺中市○○區○○
    路2段39號「震旦通訊行」，佯稱欲購買手機，店員戊○○
    遂將NOKIA牌7260型手機一具（序號：000000000000000）交
    予庚○○觀看，詎庚○○竟趁店員戊○○不及防備之際，當
    面持該手機衝出店外，得手後並迅速騎乘上開竊得之機車駛
    離現場。(三)又基於強盜他人財物之概括犯意，於如附表所示
    之時間，分別持其所有，客觀上足以危害人之生命、身體而
    可供作兇器使用之美工刀一把，侵入如附表所示之各處之地
    下室內（編號一至五之侵入住宅部分均未據告訴），並以持
    該美工刀抵住或指向如附表所示各被害人之強暴方式，至使
    如附表所示之被害人林妘襄、丙○○、余佳穗、壬○○、己○○等人不能抗拒，而強取各該被害人如附表所示之財物（
    以上各次攜帶兇器強盜行為之犯罪時間、地點、被害人及所
    得財物，均詳如附表所示），得手後並旋即騎乘上開竊得之
    機車逃逸。嗣於94年5月11日10時許，庚○○為領取法院文
    書至臺中市警察局第六分局西屯派出所時，當場為己○○發
    現，員警遂令庚○○接受調查，詎庚○○立即轉身逃逸，後
    經警在臺中市○○區○○路3段290巷10號5樓圍捕，始循線
    查悉上情，並扣得其所有供其為前揭強盜犯行所用之美工刀
    一把、上揭竊取之車牌號碼FA2-438號重型機車一輛、新臺
    幣（下同）3100元、黑色短袖上衣一件、黑色長褲一件、海
    洛因一包（含袋重0.25公克、注射針筒一支、生理食鹽水半
    瓶（施用毒品部分業經本院以94年度訴字第2454號另案審結
    ）。
二、案經臺中市警察局第二分局、臺中市警察局第六分局報請臺
    灣臺中地方法院檢察署檢察官偵查起訴及移送併辦。
    理  由
一、訊據被告庚○○對於上揭犯罪事實坦承不諱，核與被害人丁○○、戊○○、林妘襄、丙○○、余佳穗、壬○○、己○○
    及證人乙○○、利錦倫分別於警、偵訊中指述之情節相符，
    並有美工刀一把、上揭竊取之車牌號碼FA2-438號重型機車
    一輛、新臺幣3100元、黑色短袖上衣一件、黑色長褲一件等
    扣案可佐，復有被害人丁○○、己○○立具之贓物認領保管
    單各一紙、現場圖三張、現場照片三十二幀、通聯調閱單一
    份附卷可參，足見被告前開自白確與事實相符。是本件事證
    明確，被告犯行堪以認定，應予依法論科。
二、論罪科刑部分：
  (一)按刑法強盜罪所稱之「強暴」係指直接或間接對於他人之身
    體施以暴力，壓制被害人之抗拒，或使被害人處於不能抗拒
    之狀態之謂；又「脅迫」則係指使被害人畏怖心懼，而處於
    不能抗拒之程度之方法之謂。又所謂強暴、脅迫手段，只須
    壓抑被害人之抗拒，足以喪失其意思自由為已足，縱令被害
    人實際並無抗拒行為，於強盜罪之成立仍不生影響。至於是
    否「不能抗拒」，除應考量行為人所實施之不法手段是否足
    以抑制通常人之抗拒，使之喪失自由意思外，並應就被害人
    之年齡、性別、性格、體能及當時所處環境等因素，加以客
    觀之考察，以為判別標準（最高法院30年上字第3023號判例
    、88年臺上字第2132號判決參照）。次按所謂兇器，其種類
    並無限制，凡客觀上足對人之生命、身體、安全構成威脅，
    具有危險性之兇器均屬之。又所謂攜帶兇器，固祇以攜帶為
    已足，不以使用兇器為必要，惟仍須有主觀上有持之犯罪之
    意思，客觀上有持之犯罪之可能，始足當之。查被告於附表
    所示時、地為強盜犯行時（即犯罪事實欄一(三)部分），所持
    之美工刀，為金屬材質，且刀口鋒利，為足以傷害人生命、
    身體之器械，顯為具有危險性之兇器無訛。又被告為搶奪犯
    行時（即犯罪事實欄一(二)部分），亦將上開美工刀放置背包
    內，固據其於本院審理時所自承（見本院審理筆錄），惟被
    告係以佯稱要看手機，俟店員戊○○交付手機供其觀看後，
    即趁店員不及防備而搶走，業據被告於本院審理時供述及證
    人戊○○於警詢時證述明確，是尚難認被告主觀上有持上開
    美工刀犯搶奪罪之意思，客觀上亦難認其有持之犯搶奪罪之
    可能，故被告所犯搶奪罪部分，自無攜帶兇器而犯之加重事
    由。是核被告如犯罪事實欄一、(一)所為犯行，係犯刑法第三
    百二十條第一項之普通竊盜罪；犯罪事實欄一、(二)所為犯行
    ，係犯刑法第三百二十五條第一項之搶奪罪；犯罪事實欄一
    、(三)如附表編號１之犯行，係攜帶兇器、夜間侵入住宅而強
    盜，而有刑法第三百二十一條第一項第一款、第三款之情形
    ，犯罪事實欄一、(三)如附表編號２至５之犯行，係攜帶兇器
    而強盜，而有刑法第三百二十一條第一項第三款之情形，應
    各論以同法第三百三十條第一項攜帶兇器、夜間侵入住宅強
    盜罪及攜帶兇器強盜罪。被告先後共五次加重強盜犯行（即
    如附表編號１至５所示），時間緊接，觸犯基本構成要件相
    同之罪名，顯係基於概括犯意反覆為之，為連續犯，應依刑
    法第五十六條之規定，論以情節較重之攜帶兇器、夜間侵入
    住宅強盜罪，並依法加重其刑。
  (二)被告就犯罪事實欄一、(二)所示之搶奪犯行及如附表編號３所
    示之強盜犯行，雖均未據公訴人起訴，然此部份搶奪犯行及
    強盜犯行，業分別據被害人戊○○、甲○○於警詢時指述明
    確，且均經被告自白在卷，此二部分與已起訴，經本院論罪
    科刑之竊盜犯行與強盜犯行間，分別具有牽連犯及連續犯裁
    判上一罪之關係，為起訴效力所及，是本院就此二部分，應
    予以審究，併此敘明。又按刑法第三百二十九條之準強盜，
    須竊盜或搶奪得手後，欲防護贓物或脫免逮捕而施以強盜脅
    迫而言。查被告於本院審理時固自承：伊犯搶奪罪後，見該
    店店員追至店外，遂將伊袋內之美工刀連同刀鞘拿出來等情
    （見本院94年11月4日審理期日筆錄）；惟依證人戊○○於
    警詢時證稱：「尾隨追出去時，看到被告有亮刀出來，我們
    就一直追，看到被告快速騎著車號FA2-438號機車逃逸」等
    語，是被告於搶奪得手後，僅出示該美工刀，旋即騎乘機車
    逃離現場，並無進一步採取直接或間接施暴力於被害人鄒秋
    萍等人身體之強暴行為，且證人戊○○等人既持續追捕被告
    ，客觀上亦難認被告上開所為足以壓制證人戊○○等人之意
    思自由，而有何脅迫可言，故此部分即無從認有準強盜犯行
    之成立。公訴檢察官認被告係犯準強盜罪，即有未洽，併予
    敘明。
  (三)另按犯一罪而其方法或結果犯他罪名者，從一重處斷；即使
    相牽連之他罪有數罪，亦應一併按牽連犯之例從一重處斷（
    最高法院91年度臺上字第6866號判決意旨、94年度臺上字第
    942號及臺灣高等法院臺中分院93年上訴字第1452 號判決意
    旨參照）。被告於本院審理時供稱：偷機車時也有想說騎用
    機車方便行搶，因為搶了就可以騎走比較方便；伊竊盜、強
    盜等行為的起因都是為了購買毒品而犯案等語（見本院94年
    11月4日審理筆錄）。則其所犯上揭普通竊盜罪與搶奪罪、
    連續加重強盜罪間，均具有方法與目的之牽連關係，為牽連
    犯，應依刑法第五十五條後段之規定，從一犯罪情節最重之
    連續加重強盜既遂罪處斷。
  (四)末按被告前因施用毒品案件，經臺灣基隆地方法院於90年8
    月31日及92年3月31日，分別以90年度基簡字第518號及92年
    度訴字第101號判處有期徒刑四月及七月確定，甫於93年4月
    13日縮刑期滿執行完畢，有臺灣臺中地方法院檢察署刑案資
    料查註紀錄表及臺灣高等法院被告全國前案紀錄表各一份附
    卷可憑，其於有期徒刑執行完畢後五年內，再犯本件有期徒
    刑以上之罪，為累犯，應依刑法第四十七條之規定遞加重其
    刑。爰審酌被告年值青壯，竟不知以正當方法賺取金錢供己
    所需，因罹有毒癮，缺錢購買毒品，竟為上開犯行，破壞社
    會秩序甚鉅，且造成被害人心理恐懼，惡性非輕，惟被告犯
    後尚能坦認犯行，於偵、審時一再表達對被害人之歉意，顯
    見其確有悔悟之心，犯後態度良好，兼衡酌其犯罪之動機、
    目的、手段、所生危害等一切情狀，量處如主文所示之刑，
    以示懲儆。
  (五)扣案之美工刀一把，係被告所有供犯強盜罪所用之物，業據
    被告供明在卷，爰依刑法第三十八條第一項第二款之規定予
    以宣告沒收。至扣案之黑色短袖上衣及長褲，雖係被告犯罪
    時所穿之衣物，惟尚難認係被告直接供作犯罪所用之物，爰
    不予宣告沒收，併此敘明。
據上論斷，應依刑事訴訟法第二百九十九條第一項前段，刑法第
五十六條、第三百三十條第一項、第三百二十五條第一項、第三
百二十條第一項、第五十五條後段、第四十七條、第三十八條第
一項第二款，判決如主文。
中　　華　　民　　國　　94　　年　　11　　月　　18　　日
　　　　　　　　　刑事第五庭  審判長法　官　賴恭利
                                    法  官  巫淑芳
                                    法  官  林慧貞
以上正本證明與原本無異。
如不服本判決，應於判決送達後10日內，向本院提出上訴狀，上
訴於臺灣等法院臺中分院(須附繕本)。
　　　　　　　　　　　　　　　　    書記官　張皇清
中　　華　　民　　國　　94　　年　　11　　月　　18　　日
【附表】
┌───┬──────┬────┬────┬──────┬───────┐
│編 號 │ 犯罪時間   │犯罪地點│ 被害人 │ 所得財物   │  犯罪行為    │
│      │  (民國)    │        │        │            │              │
├───┼──────┼────┼────┼──────┼───────┤
│      │94年4月21日 │臺中市寧│林妘襄  │現金新台幣  │利用林妘襄駕駛│
│      │19時20分許  │夏西四街│        │1600元      │自小客車至該大│
│      │            │12號之地│        │            │樓地下室停車場│
│      │            │下室2樓 │        │            │停放車輛妥當準│
│      │            │停車場  │        │            │備上樓之際，以│
│  1   │            │(侵入住 │        │            │美工刀抵住林妘│
│      │            │宅部分未│        │            │襄腰部之強暴方│
│      │            │據告訴) │        │            │法，喝令林妘襄│
│      │            │        │        │            │將身上財物交出│
│      │            │        │        │            │。            │
├───┼──────┼────┼────┼──────┼───────┤
│      │94年4月22日 │臺中市寧│丙○○  │現金新台幣  │利用丙○○準備│
│      │10時5分許   │夏西四街│        │2000元、國際│上班欲步行至地│
│      │            │12號之地│        │牌GD88手機一│下室一樓之際，│
│      │            │下室2樓 │        │支 (價值約1 │以美工刀抵住張│
│  2   │            │停車場  │        │萬5千元)    │瑟芬腹部之強暴│
│      │            │(侵入住 │        │            │方法，喝令張瑟│
│      │            │宅部分未│        │            │芬將身上皮包交│
│      │            │據告訴) │        │            │出。          │
├───┼──────┼────┼────┼──────┼───────┤
│      │94年4月25日 │臺中市北│余佳穗  │皮包一只(內 │利用甲○○準備│
│      │8時10分許   │區賴厝里│        │含：        │上班步行至地下│
│      │            │山西路一│        │身分證、汽車│一樓停車場時，│
│      │            │段69號地│        │駕照、健保卡│以美工刀架住余│
│      │            │下室一樓│        │、信用卡三張│佳橞脖子之強暴│
│      │            │停車場  │        │、提款卡二張│方法，強行拿取│
│      │            │(侵入住 │        │、新竹商銀識│甲○○身上之皮│
│      │            │宅部份未│        │別證、手機三│包。          │
│  3   │            │據告訴) │        │支(000000000│              │
│      │            │        │        │5、000000000│              │
│      │            │        │        │5、000000000│              │
│      │            │        │        │1號)、現金新│              │
│      │            │        │        │台幣1萬7千元│              │
│      │            │        │        │、LV皮包一只│              │
│      │            │        │        │(價值約新台3│              │
│      │            │        │        │萬8千元))   │              │
├───┼──────┼────┼────┼──────┼───────┤
│      │94年5月8日  │臺中市長│壬○○  │現金新台幣  │利用壬○○駕駛│
│      │13時50分許  │安路二段│        │2000元、BENQ│自小客車至該大│
│      │            │183號地 │        │手機一支 (價│樓地下停車場停│
│      │            │下室停車│        │值約2000元) │放車輛妥當準備│
│  4   │            │場      │        │            │上樓之際，以美│
│      │            │(侵入住 │        │            │工刀指向壬○○│
│      │            │宅部份未│        │            │之強暴方法，喝│
│      │            │據告訴) │        │            │令壬○○將身上│
│      │            │        │        │            │財物交出。    │
├───┼──────┼────┼────┼──────┼───────┤
│      │94年5月11日 │臺中市上│己○○  │現金新台幣1 │利用己○○駕駛│
│      │8時許       │石路90號│        │萬元        │自小客車至該大│
│      │            │地下室停│        │            │樓地下室停車場│
│      │            │車場    │        │            │內停放車輛妥當│
│      │            │(侵入住 │        │            │下車之際，持美│
│  5   │            │宅部分未│        │            │工刀喝令己○○│
│      │            │據告訴) │        │            │交付身上財物，│
│      │            │        │        │            │嗣因己○○身上│
│      │            │        │        │            │現金僅有幾百元│
│      │            │        │        │            │，庚○○遂再要│
│      │            │        │        │            │求己○○上樓返│
│      │            │        │        │            │回住處拿錢。  │
└───┴──────┴────┴────┴──────┴───────┘
【附錄本案論罪科刑法條】
刑法第三百三十條第一項：
犯強盜罪而有第三百二十一條第一項各款情形之一者，處七年以
上有期徒刑。
刑法第三百二十條第一項：
意圖為自己或第三人不法之所有，而竊取他人之動產者，為竊盜
罪，處五年以下有期徒刑、拘役或五百元以下罰金。
刑法第三百二十五條第一項：
意圖為自己或第三人不法之所有，而搶奪他人之動產者，處六月
以上五年以下有期徒刑。
